臺灣高等法院臺中分院刑事判決
110年度上訴字第821號
上  訴  人  
即  被  告  林友翔
選任辯護人  嚴勝曦律師（法扶律師）                  
上列上訴人即被告因毒品危害防制條例案件，不服臺灣臺中地方
法院109年度訴字第2840號中華民國110年2月25日第一審判決（
起訴案號：臺灣臺中地方檢察署109年度偵字第25772、32674號
），提起上訴，本院判決如下：
    主  文
上訴駁回。
    事  實
一、緣少年李○誠（民國00年0月生，姓名年籍詳卷）為配合警員
    查獲毒品上手，於109年8月26日上午11時20分許，以通訊軟
    體WeChat與甲○○（暱稱「阿迪」）聯絡，佯稱欲購買愷他命
    ，經甲○○應允並約定交易之時間、地點後，甲○○即於同日上
    午12時34分許，透過通訊軟體Facetime與持用如附表編號1
    所示行動電話之甲○○聯繫後，甲○○旋駕駛車牌號碼0000-00
    號自用小客車，於同日下午1時23分許，抵達臺中市龍井區
    龍山街151巷23弄之巷道某處與甲○○碰面，甲○○經甲○○告知
    而知悉如附表編號2所示之物為第三級毒品2-氟-去氯愷他命
    （毛重8.8公克，驗前淨重3.4262公克，驗餘淨重3.1581公
    克），竟仍共同基於販賣第三級毒品以營利之犯意聯絡，依
    甲○○指示攜帶如附表編號2所示之毒品，駕駛前開自小客車
    前往臺中市○○區○○路0段000號統一超商附近等待，伺機以新
    臺幣（下同）1萬1000元之價格，販賣如附表編號2所示第三
    級毒品予少年李○誠。嗣少年李○誠於同日下午1時46分許到
    場，並與甲○○聯繫後，依甲○○指示進入甲○○駕駛之前揭自小
    客車內，交付1萬1000元予甲○○，甲○○則將附表編號2所示第
    三級毒品交予少年李○誠，待甲○○欲駕車離去時，在場埋伏
    員警旋上前逮捕甲○○，並扣得如附表編號1至5所示之物，然
    因少年李○誠係配合警方查緝本無購買第三級毒品之真意而
    販賣未遂。
二、案經臺中市政府警察局大甲分局報告臺灣臺中地方檢察署檢
    察官偵查起訴。　
    理  由
一、證據能力部分
　㈠按現行刑事訴訟法為保障被告之反對詰問權，排除具有虛偽
    危險性之傳聞證據，以求實體真實之發見，於該法第159條
    第1項明定被告以外之人於審判外之言詞或書面陳述，除法
    律有規定者外，不得作為證據。而刑事訴訟法第159條之1至
    第159條之4有傳聞法則之例外規定，且被告以外之人於審判
    外之陳述，雖不符該4條之規定，而經當事人於審判程序同
    意作為證據，法院審酌該言詞陳述或書面陳述作成時之情況
    ，認為適當者，亦得為證據；當事人、代理人或辯護人於法
    院調查證據時，知有第159條第1項不得為證據之情形，而未
    於言詞辯論終結前聲明異議者，視為有前項之同意，刑事訴
    訟法第159條之5定有明文。再本條之立法意旨，在於確認當
    事人對於傳聞證據有處分權，得放棄反對詰問權，同意或擬
    制同意傳聞證據可作為證據，屬於證據傳聞性之解除行為，
    如法院認為適當，則不論該傳聞證據是否具備刑事訴訟法第
    159條之1至第159條之4所定情形，均容許作為證據（最高法
    院104年度第3次刑事庭會議決議意旨、104年度台上字第209
    3號判決意旨參照）。本判決以下所引用被告以外之人於審
    判外之陳述，雖查無符合刑事訴訟法第159條之1至之4之情
    形，惟經檢察官、被告、辯護人於本院準備程序、審理時對
    於證據能力均未聲明異議（見本院卷第91至95、105至110頁
    ），本院審酌後認為該等證據均為法院事實認定之重要依據
    ，作為本案之證據均屬適當，故依刑事訴訟法第159條之5規
    定，均具有證據能力。
(二)又刑事訴訟法第159條第1項所謂「被告以外之人於審判外之
    言詞或書面陳述」，並不包含「非供述證據」在內，其有無
    證據能力，自應與一般物證相同，端視其取得證據之合法性
    及已否依法踐行證據之調查程序，以資認定（最高法院97年
    度台上字第3854號判決可資參照）。另本院以下所引用之非
    供述證據，與本件事實具有自然關聯性，且核屬書證、物證
    性質，又查無事證足認有違背法定程式或經偽造、變造所取
    得等證據排除之情事，復經本院依刑事訴訟法第164條、第1
    65條踐行物證、書證之調查程序，認具有證據能力。
二、認定犯罪事實所憑之證據及理由 
　㈠上開犯罪事實，業據被告於警詢、偵訊、原審審理及本院準
    備程序、審理時均坦承不諱（見109年度偵字第25772號卷《
    下稱偵25772卷》第37至45、223至225、319頁，原審卷第263
    頁，本院卷第90、111頁），核與證人即共犯甲○○於原審（
    見原審卷第153至175頁）及證人少年李○誠（見偵25772卷第
    211至215頁）於偵訊時證述之情節相符，並有被告行車紀錄
    器錄影畫面截圖、Google地圖、行車器紀錄器錄影畫面與甲
    ○○臉書照片截圖比對、臺中市政府警察局錄影紀錄譯文、被
    告手機通聯紀錄翻拍照片、扣案交易現金1萬1000元之紙鈔
    翻拍照片、被告手機收、受話號碼預覽報告、少年李○誠與W
    eChat暱稱「阿迪」之訊息截圖、被告駕駛車輛3088-FZ行車
    紀錄器譯文及影像截圖、員警109年9月9日職務報告書、衛
    生福利部草屯療養院109年10月21日草療鑑字第1091000129
    號、109年10月28日草療鑑字第1091000132號鑑驗書（見偵2
    5772卷第64至71、75至103、185至201、257至313、337至34
    0、477、479頁）、大甲派出所檢送被告行車紀錄器錄影光
    碟3片、原審109年12月25日勘驗筆錄、Google地圖1紙（見
    原審卷第97至98、185頁、第87頁證物袋）等在卷可稽，復
    有扣案如附表編號1至2、4所示之物可資佐證，足認被告上
    開任意性自白核與事實相符，堪以採信。
　㈡販賣毒品之所謂販賣行為，係行為人基於營利之目的，而販
    入或賣出毒品而言。販賣毒品者，其主觀上須有營利之意圖
    ，且客觀上有販賣之行為，即足構成，至於實際上是否已經
    獲利，則非所問。即於有償讓與他人之初，係基於營利之意
    思，並著手實施，而因故無法高於購入之原價出售，最後不
    得不以原價或低於原價讓與他人時，仍屬販賣行為，必也始
    終無營利之意思，而以原價或低於原價有償讓與他人，方難
    謂為販賣行為，而僅得以轉讓罪論處（最高法院93年度臺上
    字第1651號判決要旨參照）。又販賣毒品無一定價格，各次
    買賣之價格，當亦各有差異，隨供需雙方之資力、關係之深
    淺、需求之數量、貨源之充裕與否、販賣者對於資金之需求
    如何即殷切與否，以及政府查緝之態度，進而為各種不同之
    風險評估，而為機動性之調整，是其價格標準，自非一成不
    變，且販賣者從各種「價差」或「量差」或係「純度」謀取
    利潤方式，或有差異，然其所圖利益之非法販賣行為目的，
    則屬相同，並無二致。查被告及甲○○本案販賣第三級毒品之
    犯行係屬重罪，而其等與本案購買毒品之少年李○誠並非至
    親，復有約定金錢交易等情，如於買賣之過程無從中賺取差
    價或貪圖小利，被告及共犯甲○○自無必要甘冒觸犯刑罰之高
    度風險而無償幫助他人取得毒品，堪認被告與共犯甲○○係為
    牟取不法利益而為本件販賣毒品之犯罪行為，被告與共犯甲
    ○○具有營利之意圖，亦堪認定。
　㈢綜上所述，本案事證明確，被告上開犯行已堪認定，應予依
    法論科。
三、論罪及法律適用之說明
　㈠按愷他命係毒品危害防制條例第2條第2項第3款所定之第三級
    毒品，禁止非法販賣。又刑事偵查技術上所謂之「釣魚偵查
    」，係指對於原已犯罪或具有犯罪故意之人，以設計引誘之
    方式，使其暴露犯罪事證，而加以逮捕或偵辦而言，此純屬
    偵查犯罪技巧之範疇，並未違反憲法對於基本人權之保障，
    且於公共利益之維護有其必要性存在，故依「釣魚」方式所
    蒐集之證據資料，原則上非無證據能力；又於此情形，因毒
    品購買者為辦案佯稱購買，而將販賣者誘出以求人贓俱獲，
    因其無實際買受之真意，且在警察監視之下伺機逮捕，事實
    上亦不能真正完成買賣，則該次行為，僅能論以販賣未遂（
    最高法院100年度台上字第4498號判決意旨參照）。查被告
    與甲○○原本即具有意圖營利販賣第三級毒品之犯意，而被告
    依甲○○指示拿取附表編號2所示第三級毒品前往交易地點並
    進行交易，僅因購毒者少年李○誠係配合員警實施誘捕，實
    際上並無買受毒品之真意，且遭已在監控中之員警查獲而事
    實上無法完成交易，是核被告所為，係犯毒品危害防制條例
    第4條第6項、第3項之販賣第三級毒品未遂罪（被告販賣之
    對象雖為少年，然販賣毒品係屬對向犯罪之結構，故成年人
    販賣毒品予兒童或少年，自不構成故意對其犯罪之情事，即
    無兒童及少年福利與權益保障法第112條第1項前段規定之適
    用，附此敘明）。
　㈡按共同實行犯罪行為之人，在合同意思範圍以內，各自分擔
    犯罪行為之一部，相互利用他人之行為，以達其犯罪之目的
    者，即應對於全部所發生之結果，共同負責，不問犯罪動機
    起於何人，亦不必每一階段犯行，均經參與。又凡以自己犯
    罪之意思而參與犯罪，無論其所參與者是否犯罪構成要件之
    行為，皆為正犯，其以幫助他人犯罪之意思而參與犯罪，若
    其所參與者係犯罪構成要件之行為，亦為正犯；如以幫助他
    人犯罪之意思而參與犯罪，其所參與者又為犯罪構成要件以
    外之行為，則為幫助犯。又舉凡參與買賣毒品之價、量、時
    、地等重要因素之接洽、約定、收付款項、付取貨品之行為
    ，一經參與上揭作為，即為從事構成要件之行為，縱令係出
    於幫助之犯意，亦應論以共同販賣毒品而非幫助犯（最高法
    院108年度台上字第2961號判決參照）。查被告向甲○○拿取
    毒品，並前往與購毒者約定之地點進行交付毒品、收取價金
    之交易毒品行為，既已參與販賣毒品構成要件之行為，應認
    被告與甲○○間，就本案販賣毒品犯行，有犯意聯絡及行為分
    擔，應論以共同正犯。
　㈢又被告基於販賣之目的而持有第三級毒品之行為，雖另該當
    於毒品危害防制條例第5條第3項之意圖販賣而持有第三級毒
    品罪，惟與販賣第三級毒品未遂罪間，具有法條競合之關係
    ，應擇一重之販賣第三級毒品未遂罪論處。又被告該次所持
    有販賣之第三級毒品純質淨重並未達毒品危害防制條例第11
    條第5項規定之純質淨重5公克以上，是上開販賣前持有第三
    級毒品部分，自不構成犯罪而無為販賣第三級毒品未遂罪所
    吸收，附此敘明。
　㈣刑之加重、減輕事由
　　①被告已著手於販賣毒品犯行之實行而不遂，為未遂犯，依
      刑法第25條第2項規定，減輕其刑。
　　②按犯毒品危害防制條例第4條至第8條之罪於偵查及歷次審
      判中均自白者，減輕其刑，毒品危害防制條例第17條第2
      項定有明文。查被告就本案販賣第三級毒品未遂犯行，於
      偵查、原審及本院審理時，均自白犯罪，應依毒品危害防
      制條例第17條第2項之規定，減輕其刑，並與前揭未遂減
      刑之規定，依法遞減輕之。
　　③又按刑之量定，為求個案裁判之妥當性，法律固賦予法院
      裁量權，但此項裁量權之行使，除應依刑法第57條規定，
      審酌行為人及其行為等一切情狀，為整體之評價，並應顧
      及比例原則與平等原則，使罪刑均衡，輕重得宜，以契合
      社會之法律感情。又刑法第59條規定犯罪之情狀可憫恕者
      ，得酌量減輕其刑，其所謂「犯罪之情狀」，與同法第57
      條規定科刑時應審酌之一切情狀，並非有截然不同之領域
      ，於裁判上酌減其刑時，應就犯罪一切情狀（包括第57條
      所列舉之10款事項），予以全盤考量，審酌其犯罪有無可
      憫恕之事由（即有無特殊之原因與環境，在客觀上足以引
      起一般同情，以及宣告法定低度刑，是否猶嫌過重等等）
      ，以為判斷。衡諸第三級毒品對社會秩序及國民健康危害
      甚鉅，被告為智識健全之成年人，對政府嚴格查緝販賣毒
      品之行為，自無不知之理，竟仍參與本案犯行，對社會治
      安及國人身心之戕害匪淺等犯罪情狀，客觀上並無何情輕
      法重，足以引起一般同情之可堪憫恕情形，況本件被告業
      依上開減刑規定減輕其刑如前，實難認尚有何科以最低法
      定刑度仍有情輕法重、顯可憫恕之情形，是本院認被告上
      開販賣第三級毒品未遂犯行已無再依刑法第59條規定減輕
      其刑之必要，附此敘明。
　㈤不另為無罪之諭知
　　⑴起訴書犯罪事實欄雖另記載被告依指示駕駛前揭自用小客
      車，自臺中市龍井區將第三級毒品愷他命『運輸』至臺中市
      大甲區等語，似認被告本件所為另涉犯毒品危害防制條例
      第4條第3項之運輸第三級毒品罪嫌等語。
　　⑵惟按毒品危害防制條例所稱「運輸毒品」之行為，係指行
      為人基於運輸毒品之意思，而將毒品從某地運送至他處而
      言。而同條例所稱「販賣毒品」之行為，則係指行為人基
      於營利之意圖，將毒品販售交付予他人而言。二者之行為
      態樣不同，其基本社會事實亦有本質上之差異，自不宜混
      為一談。又前揭條例所指之運輸毒品犯行，通常係指行為
      人並非基於自己販賣或持有毒品之目的，而將毒品自某地
      運送至他處之行為而言；亦即必須基於運輸毒品之犯意，
      而將毒品從某地運送至他處，始克當之；若係為自己販賣
      或持有毒品之目的而攜帶或運送毒品，除行為人於販賣、
      持有毒品犯意外，主觀上另具有運輸毒品之意思而為實際
      運送毒品之行為，可認其所為併構成運輸毒品罪外，否則
      應逕依販賣、持有毒品論擬，而無再論究運輸毒品罪責之
      餘地。例如行為人基於販賣毒品營利之意圖，自其住處攜
      帶毒品前往約定地點交付購買者，除非該行為人主觀上另
      具有運輸毒品之犯意，而有實質運送毒品之行為，否則僅
      論以販賣毒品罪，毋庸就其將毒品攜往約定地點交付購買
      者之行為，另論以運輸毒品罪。再販賣毒品，並非當然含
      有運輸毒品之成分（例如購買者前往販賣者之住處購買毒
      品）。而運輸毒品，亦非當然含有販賣毒品之成分（例如
      單純為他人載運毒品至指定地點），最高法院107年度台
      上字第511號刑事判決意旨參照。
　　⑶查被告係基於與甲○○共同販賣第三級毒品之犯意聯絡，依
      甲○○指示駕車前往指定處所販賣毒品，被告主觀上實係基
      於販賣毒品之目的，駕車將毒品攜至臺中市大甲區前開地
      點販售予少年李○誠，縱客觀上有將毒品攜往他處之行為
      ，然並無證據證明被告主觀上另具有運輸毒品之犯意，揆
      諸前開說明，自應逕依販賣毒品罪論擬，而無再論究運輸
      毒品罪責之餘地。是檢察官此部分起訴所載，尚有誤會，
      且此部分如成立犯罪，與前開經本院認定有罪之販賣第三
      級毒品未遂犯行部分，具有想像競合之裁判上一罪關係，
      故本院就此部分，爰不另為無罪之諭知。
　㈥沒收之說明
　　⑴按毒品危害防制條例第2條第2項規定，毒品依其成癮性、
      濫用性及對社會危害性分為四級，並就製造、運輸、販賣
      、意圖販賣而持有、以非法方法使人施用、引誘他人施用
      及轉讓不同品項之毒品等行為，分別定其處罰。至施用或
      持有第三、四級毒品，因其可罰性較低，故除持有第三級
      、第四級毒品純質淨重20公克以上者，同條例（指修正前
      ，以下同）第11條第5項、第6項有處罰規定外，其餘並未
      設處罰之規定，僅就施用及持有第一、二級毒品科以刑罰
      。但鑑於第三、四級毒品均係管制藥品，特於同條例第11
      條之1明定無正當理由，不得擅自持有；第18條第1項中段
      復規定查獲之第三、四級毒品，無正當理由而擅自持有者
      ，沒入銷燬之。從而，依同條例第18條第1項中段應沒入
      銷燬之毒品，專指查獲施用、持有第三、四級毒品而言；
      倘係查獲製造、運輸、販賣、意圖販賣而持有、以非法方
      法使人施用、引誘他人施用或轉讓第三、四級毒品，既屬
      同條例相關法條明文規定處罰之犯罪行為，即非該條項應
      依行政程序沒入銷燬之範圍。又同條例第19條第1項所定
      「供犯罪所用或因犯罪所得之物」，係指犯第4條至第9條
      、第12條、第13條或第14條第1項、第2項之罪所用或所得
      之物，不包括毒品本身在內，是尚不得援用此項規定為第
      三、四級毒品之沒收依據。以犯第4條第3項販賣第三級毒
      品罪為例，第三級毒品本身為其販賣之標的，非屬供「販
      賣第三級毒品所用之物」；必係遂行販賣該毒品使用之物
      ，始屬「供犯罪（犯第4條第3項之販賣第三級毒品罪）所
      用之物」，其理至明。又同條例對於查獲之製造、運輸、
      販賣、意圖販賣而持有、以非法方法使人施用、引誘他人
      施用及轉讓第三、四級毒品之沒收，並無特別規定，如其
      行為已構成犯罪，則該毒品即屬不受法律保護之違禁物，
      應回歸刑法之適用，依刑法第38條第1項第1款之規定沒收
      之（最高法院99年度台上字第3733號判決意旨參照）。查
      扣案如附表編號2所示之淡褐色晶體，經送鑑驗結果，確
      含有第三級毒品2-氟-去氯愷他命成分，有前開衛生福利
      部草屯療養院鑑驗書附卷可稽，係屬違禁物，參照前開說
      明，應依刑法第38條第1項之規定宣告沒收。另盛裝上揭
      毒品之瓶罐因直接包覆毒品，其上顯留有該毒品之殘渣，
      衡情自難與之析離，亦無析離之必要，應整體視之為毒品
      ，併予宣告沒收，至鑑驗耗損之部分，既已滅失，即無庸
      為沒收之諭知。
　　⑵另按「犯第4條至第9條、第12條、第13條或第14條第1項、
      第2項之罪者，其供犯罪所用之物，不問屬於犯罪行為人
      與否，均沒收之。」，毒品危害防制條例第19條第1項定
      有明文。查扣案如附表編號1所示行動電話，為被告所有
      ，且供其與甲○○聯繫本件販賣毒品犯行之用，應依毒品危
      害防制條例第19條第1項規定宣告沒收。
　　⑶扣案如附表編號4所示現金，係少年李○誠配合警方查緝被
      告而佯裝買家與被告進行交易所交付，應係供調查蒐證使
      用之工具，顯非被告因犯罪所得之財物，自不生沒收問題
      （最高法院96年度台上字第175號判決意旨參照）。
　　⑷至於扣案如附表編號3、5所示之物，並無證據證明與本案
      犯行有關，自毋庸於本案宣告沒收。
四、上訴駁回之理由
　㈠原審認被告上開販賣第三級毒品犯行，事證俱屬明確，適用
    毒品危害防制條例第4條第3項、第6項、第17條第2項、第19
    條第1項，刑法第11條、第25條第2項、第28條、第38條第1
    項等規定，並依刑法第57條規定，以行為人之責任為基礎，
    審酌被告之素行、所生危害、犯罪情節、未獲報酬、犯後態
    度、智識程度、家庭及經濟狀況等一切情狀，量處有期徒刑
    二年，並敘明沒收之依據及理由，核其認事用法均無違誤，
    量刑亦屬妥適，應予維持。
　㈡至於被告上訴意旨，雖主張原審判決量刑過重，請求依刑法
    第59條酌減其刑等語。惟按刑罰之量定，屬法院自由裁量之
    職權行使，應審酌刑法第57條所列各款事由及一切情狀，為
    酌量輕重之標準，並非漫無限制；量刑輕重係屬事實審法院
    得依職權自由裁量之事項，苟已斟酌刑法第57條各款所列情
    狀而未逾越法定刑度，不得遽指為違法；且在同一犯罪事實
    與情節，如別無其他加重或減輕之原因，下級審量定之刑，
    亦無過重或失輕之不當情形，則上級審法院對下級審法院之
    職權行使，原則上應予尊重（最高法院72年度臺上字第6696
    號、75年度臺上字第7033號判例意旨參照）。原審前述量刑
    已以被告之責任為基礎，並具體說明不依刑法第59條酌減其
    刑之理由及審酌刑法第57條各款規定而為量刑，既未逾越法
    定刑度，復未濫用自由裁量之權限，所為量刑核無不當或違
    法，且無輕重失衡情形，自不得遽指為違法，是被告上訴，
    並無理由，應予駁回。
據上論斷，應依刑事訴訟法第368條，判決如主文。
本案經檢察官陳佞如提起公訴，檢察官乙○○到庭執行職務。
中　　華　　民　　國　　110 　年　　7 　　月　　29　　日
            刑事第七庭   審判長法　官  梁  堯  銘
                               法　官  王  鏗  普
                               法　官  羅  國  鴻
以上正本證明與原本無異。
如不服本判決應於收受送達後20日內向本院提出上訴書狀，其未
敘述上訴理由者，並得於提起上訴後20日內向本院補提理由書狀
（均須按他造當事人之人數附繕本）「切勿逕送上級法院」。 
                               書記官  吳  姁  穗 
　　　　　　　　　　　　　　　 
中　　華　　民　　國　　110 　年　　7 　　月　　29　　日

【附表】扣案物
編號 物品名稱 數量 備註 沒收 1 iphone手機 1支 門號0000000000號 是 2 2-氟-去氯愷他命 1瓶 驗前淨重3.4262公克驗餘淨重3.4006公克 是 3 愷他命 1包 驗前淨重0.7124公克驗餘淨重0.6952公克 否 4 現金1萬1千元  業經員警領回 否 5 K盤 2個  否